臺灣屏東地方法院刑事判決　　　　　　　 94年度訴字第335號
公　訴　人　臺灣屏東地方法院檢察署檢察官
被　　　告　乙○○
指定辯護人　本院公設辯護人　甲○○
上列被告因強盜案件，經檢察官提起公訴（94年度偵字第1193號
、第1282號），本院判決如下：
    主  文
乙○○意圖為自己不法之所有，以藥劑至使不能抗拒，而取他人
之物，處有期徒刑陸年。扣案之空藥瓶壹個沒收之。
    事  實
一、乙○○前因違反懲治盜匪條例及肅清煙毒條例等案件，經法
    院分別判處有期徒刑4 年9 月及10年，於民國88年8 月31日
    縮短刑期假釋，刑期至96年3 月20日，現仍假釋中。乙○○
    基於意圖為自己不法所有之強盜犯意，於民國94年1 月2 日
    中午12時許，至其友人己○○位於屏東縣佳冬鄉○○村○○
    街32巷1 號住處喝酒聊天，見己○○年老可欺，竟拿出其於
    當日前之某時在高雄縣五甲地區某藥房所購買具有鎮靜安眠
    功能之藥物共4 顆（白色2 顆及紅色2 顆），向己○○訛稱
    係有益眼睛之藥物，勸己○○配酒服用，約4 、5 分鐘後，
    己○○開始感覺頭暈想睡覺，乙○○向其稱只要睡一下就會
    好，並扶己○○至房內睡覺，待藥效完全發作，己○○已昏
    睡不能抗拒時，乙○○即以不詳器物撬開己○○房內衣櫥抽
    屜之鎖頭，打開抽屜，取走現金新臺幣（下同）17850 元及
    金戒指1 只（重約1 錢4 分7 厘），得手後，又持上開金戒
    指至高雄市○鎮區鎮○里鎮○街某銀樓變賣得款2080元，連
    同上開強盜所得之現金，用於還債後，僅剩2000元。後己○○於翌日下午4 、5 時許清醒，因頭暈想拿錢就醫，始發覺
    其財物不見，乃報警處理，嗣經員警於同年1 月10日13時30
    分許，持搜索票在乙○○與友人同住之屏東縣佳冬鄉○○村
    ○○路492 號住處，查獲剩餘之現金2 千元及乙○○所有且
    供盛裝上開藥物之空藥瓶1 個，並將上開空藥瓶扣案。
二、案經屏東縣警察局枋寮分局報請臺灣屏東地方法院檢察署檢
    察官偵查起訴。
    理  由
一、按被告以外之人於偵查中向檢察官所為之陳述，除顯有不可
    信之情況者外，得為證據；次按被告以外之人於檢察事務官
    、司法警察官或司法警察調查中所為之陳述，與審判中不符
    時，其先前之陳述具有較可信之特別情況，且為證明犯罪事
    實存否所必要者，得為證據；又按被告以外之人於審判外之
    陳述，雖不符前4 條之規定，而經當事人於審判程序同意作
    為證據，法院審酌該言詞或書面陳述作成之情況，認為適當
    者，亦得為證據。當事人、代理人或辯護人於法院調查證據
    時，知有第159 條第1 項不得為證據之情形，而未於言詞辯
    論終結前聲明異議者，視為有前項之同意，刑事訴訟法第15
    9 條之1 第2 項、第159 條之2 、第159 條之5 分別定有明
    文。查本件證人己○○、潘郁芬偵訊中證述內容，依卷證所
    示，其作成狀態，並無違背其2 人之個人意思而為陳述，或
    其他違法取供之情形，且證人己○○、潘郁芬均經具結在案
    ，被告、辯護人對此部分所述，於本院審理時亦不爭執其證
    據能力及真實性，足認並無顯不可信之情況，依前述同法第
    159 條之1 第2 項規定，自有證據能力。又上開證人於警詢
    中所為之指述，雖係審判外之陳述，然被告、辯護人於本院
    準備程序及審理時，均不爭執其證據能力，依前開同法第15
    9 條之5規定，亦有證據能力，合先敘明。
二、上開被告乙○○以藥劑至使被害人己○○不能抗拒，而取被
    害人己○○之財物之犯罪事實，業經被告於本院審理時供承
    不諱，核與證人己○○、潘郁芬於偵訊時結證之情節相符，
    並有前開金戒指之金飾證明、贓物認領保管單（現金2 千元
    ，已由證人己○○領回）各1 紙在卷可稽，另有空藥瓶1 個
    扣案可證。是本件事證明確，被告犯行洵堪認定。
三、核被告所為，係犯刑法第328 條第1 項之強盜罪。爰審酌被
    告前因違反懲治盜匪條例及肅清煙毒條例等案件，經法院判
    處徒刑，現假釋中，又以具有安眠鎮靜效用之不明藥物迷昏
    獨居老人，至使被害人不能抗拒而取其財物，對社會治安影
    響非微，且被告強盜所得達1 萬9 千餘元（現金17850 元加
    上販賣前開金戒指之價錢2080元），兼衡檢察官求處被告有
    期徒刑7 年等一切情狀，量處如主文所示之刑。扣案之空藥
    瓶1 個，為被告所有且供本件犯罪所用之物，已據被告供明
    在卷，應依刑法第38條第1項第2 款規定宣告沒收之。
四、不另為無罪諭知部分
（一）公訴意旨雖以：乙○○意圖為自己不法之所有，於94年3
      月2 日晚間7 時許，行經屏東縣佳冬鄉○○○路545 巷75
      號丙○○之住處，見丙○○年老獨居，認有機可趁，乃進
      屋向丙○○討茶，丙○○即邀乙○○至其住宅後院之屋簷
      下聊天，並倒酒給乙○○飲用，惟丙○○因怕獨自在家遭
      人訛騙，乃起身打電話邀其友人王龍贊同至其住處喝酒，
      乙○○則趁機在丙○○倒給其喝的酒內摻入類似安眠藥之
      不明藥物，待丙○○打完電話返回後院時，乙○○即稱其
      不喝酒，並把該摻有不明藥物之酒倒入丙○○杯中，丙○○不疑有他，仍繼續飲用，後王龍贊抵達該處，3 人即一
      同喝酒聊天。於當日晚間8 時15分許，因藥效發作，丙○○開始感覺頭暈，即進入房內睡覺，乙○○則待王龍贊離
      開後，且丙○○已昏睡不能抗拒時，在丙○○房間之冰箱
      上方，尋獲房間抽屜之鑰匙，以鑰匙打開抽屜後，取走如
      附表編號1 至13所示之物品，並將鑰匙放入丙○○之口袋
      內，同時又取走丙○○身上之現金1000元。得手後，乙○○將上開現金花用殆盡，並於不詳時間持如附表編號11所
      示之定存單至華南商業銀行（下稱華南銀行）表示要領取
      該定存單上所載之金額，惟因未得帳戶所有人戊○○之同
      意而無法領取。後丙○○於同年3 月5 日早上始清醒，然
      尚未發覺如附表所示之物品已遭取走，嗣因乙○○於同年
      3 月7 日晚間7 時許，持如附表編號1 至11之物品至丙○○住處，向丙○○稱：你寄放在我這邊的東西還給你等語
      ，並將上開物品掉落在地，丙○○始查知上情。丙○○不
      動聲色先將乙○○留在其住處，向乙○○佯稱要打電話邀
      朋友同來聊天，隨即打電話將上情告知其姪子，經其姪子
      報警後，由據報到場處理之警員當場逮捕乙○○，並取出
      如附表編號1 至11所示之物品。警員後又在乙○○位於高
      雄市○鎮區鎮○里鎮○街73巷27號之戶籍住處，取出如附
      表編號12所示之本票1 紙。至如附表編號13所示之支票，
      係乙○○於同年3 月2 日晚間10時30分許借住在其友人吳
      麗雲位於林邊鄉林邊村忠福巷8 之3 號住處時，遺落在該
      處，經不知情之吳麗雲拾獲後侵占入己（吳麗雲涉犯侵占
      遺失物罪嫌部分，另分案偵辦），吳麗雲並於同年3 月4
      日11時許持至彰化銀行林邊分行提示兌現，惟因發票人曾
      獻文申請掛失止付而遭退票，吳麗雲經銀行通知領回上開
      支票後，已將上開支票撕毀，因認被告涉犯刑法第328 條
      第1 項之強盜罪嫌。
（二）公訴人上開所認，無非係以證人丙○○、王金宗於偵訊時
      之證述，及證人吳麗雲於偵查時之陳述（如附表編號13所
      示之支票經提示後又遭退票等相關紀錄），另在被告身上
      或被告位於屏東縣佳冬鄉○○村○○路492 號住處所查獲
      如附表編號1 至12所示之物品（已由證人丙○○領回）等
      為其主要論據。惟訊之被告矢口否認有何強盜證人丙○○
      之犯行，辯稱：因為我答應要與丙○○在一起，所以丙○○自己給我如附表所示的東西，我沒有下藥強盜丙○○等
      語。
（三）經查：
  １、按被告之自白為證據之一種，須非出於強暴、脅迫、利誘
      、詐欺或其他不正之方法，且與事實相符者，方得採為證
      據，故被告雖經自白，仍應調查其他必要之證據，以察其
      與事實是否相符，苟無法證明其與事實相符，根本即失其
      證據之證明力，不得採為判斷事實之根據；又被告之自白
      ，雖為證據之一種，但必與事實相符者為限，若其自白顯
      有疑義，而審理事實之法院，就其職權調查之所得，仍未
      能證明其自白確與事實相符者，自不得據為認定犯罪事實
      唯一之基礎，有最高法院46年臺上字第809 號、18年臺上
      字第1087號判例意旨可資參照。另按被害人之陳述如無瑕
      疵，且就其他方面調查又與事實相符，固足採為科刑之基
      礎，倘其陳述尚有瑕疵，則在未究明前，遽採為論罪科刑
      之依據，即難認為適法；而所謂無瑕疵，係指被害人所為
      不利被告之陳述，與社會上之一般生活經驗或卷附其他客
      觀事證並無矛盾而言，至所謂就其他方面調查認與事實相
      符，非僅以所援用之旁證足以證明被害結果為已足，尤須
      綜合一切積極佐證，除認定被告確為加害人之外，在推理
      上無從另為其他合理原因之假設而言，最高法院61年臺上
      字第3099號、92年臺上字第5580號亦著有判例可參。另按
      犯罪事實應依證據認定之，無證據不得認定犯罪事實；不
      能證明被告犯罪者，應諭知無罪之判決，刑事訴訟法第15
      4 條第2 項、第301 條第1 項分別定有明文。又事實之認
      定，應憑證據，如未能發現相當證據，或證據不足以證明
      ，自不能以推測或擬制之方法，為裁判基礎；且認定犯罪
      事實所憑之證據，雖不以直接證據為限，間接證據亦包括
      在內，然而無論直接證據或間接證據，其為訴訟上之證明
      ，須於通常一般之人均不致有所懷疑，而得確信其為真實
      之程度者，始得據為有罪之認定，倘其證明尚未達到此一
      程度，而有合理之懷疑存在而無從使事實審法院得有罪之
      確信時，即應由法院為被告無罪之判決，有最高法院40年
      臺上字第86號判例、76年臺上字第4986號判例可資參佐。
  ２、被告雖於本院準備程序中坦承有強盜證人丙○○之財物，
      然被告於警偵訊及審理時皆供稱案發時，係證人丙○○希
      望被告能與其相伴，為向被告示好，而交付其所有之本票
      、定存單等物等語，是被告於準備程序中供述其強盜證人
      丙○○之詞是否屬實，仍應佐以其他證據綜合判斷認定之
      。證人即被害人丙○○雖指訴被告涉有此部分強盜犯行，
      然觀其指述前後則有不一致，且與常情不符之處如下：
    據證人丙○○於第1 次警訊中陳述稱：「我們三人一直聊
      到當天晚上20時15分許我就提議不聊了要睡覺了，【於是
      我就送他們2 人到門口，我就返回房內睡覺了】」等語（
      參枋警分刑字第09400 00456 號卷，第7 頁）；惟據證人
      丙○○於第2 次警訊時陳述案發細節為：「那時我有點昏
      沉，我只告訴他們要回去了，我就進房睡覺，所以我不曉
      得他們有沒有離去。當時我的房門及大門均沒有上鎖」（
      參枋警分刑字第0940000456號卷，第9 頁），是此二相對
      照，證人丙○○於第1 次警訊時曾陳述，當日其有親送被
      告、證人王龍贊至門口，其方才返回房間睡覺，而其後卻
      稱，其僅告知被告要離去即回房睡覺之語應有出入。
    承前，據證人王龍贊於警訊中係證述稱：「我們一起聊天
      到晚上20時多，丙○○說突然想睡覺，我就先行離去，當
      時乙○○還留在丙○○的住處，我不知道他是何時離去的
      」等語（參枋警分刑字第0940000456號卷，第11頁）；由
      其所述可知，當日其離去時，被告還留在證人丙○○住處
      ，此與被告供述當日在證人王龍贊離去後，又與證人丙○○一同飲酒至10點多之詞，應較接近，故被告所述應與實
      情較為接近。
    況依證人丙○○於第2 次警訊時所陳，那時因有點昏沉，
      所以不曉得被告等有無離去，甚至房門、大門均未上鎖；
      然查，證人丙○○與被告既不熟識，當時證人丙○○又僅
      係有點昏沉之情況下，其豈有可能不鎖上大門、房門以防
      宵小，是證人丙○○陳述未免矛盾，且與常理不合。
    再證人丙○○於審理程序時證述稱，案發當日起其昏睡有
      2 日之久，當時頭腦昏昏沉沉，不知道是哪個兒子打電話
      過來（參94年8 月9 日審理筆錄）一情；然查，據證人丙○○於偵查程序時係證述稱；「（公訴人問：你兒子是何
      時跟你說是否叫人去領錢？）3 月3 日早上10點多打來的
      ，我床上有1 支家用的無線電話」（參94年1282號偵卷，
      第29頁），是倘當時證人丙○○係昏睡、神智不清時，是
      否仍有可能接聽電話，而且還能清楚記得確切時間是案發
      隔日早上10點多，故證人丙○○自述昏睡2 日之情節是否
      屬實，即有待斟酌。另證人丁○○即被害人之子於審理時
      則到庭證稱：我父親住家隔壁的鄰居打電話給我，說我父
      親一直昏睡，叫我過去看一下，我就直接跑過去看他，沒
      有先打電話給他；華南銀行的襄理打電話給我，問我父親
      有無找人去領定存，我有當面問我父親領定存的事，他說
      沒有叫人過去領錢，因為我父親的錢都是由我幫他處理，
      所以我後來有去銀行辦理止付等語，亦即證人丁○○於案
      發過程自始至終皆未以打電話給被害人之方式，告知或詢
      問其關於領定存單之事，是證人丙○○前開所述其係於昏
      睡時接到其子電話通知，始知悉被告領定存單等語，乃與
      證人丁○○證述之情節不符，則證人丙○○此部分所言，
      已值啟疑。
    又據證人丙○○於警訊中自陳，案發後其發現平日放置於
      房內冰箱上之鑰匙，當日竟於其身上發現，故相當可疑（
      參枋警分刑字第0940000456號卷，第9 頁）等語；然倘當
      日被告真有持該鑰持打開抽屜時，則被告要離去之際，自
      可將鑰匙放回原處或處理掉該鑰匙，其應無再放回證人丙○○身上之必要，故證人丙○○自陳此部分可疑之語，與
      常理有違。
    另據證人丙○○陳稱，案發當日其身上短少1 千元，僅剩
      下300 元現金等語；然倘其身上之財物果係被告私自取走
      時，則被告豈有留下300 元，而不全部取走之理，或者實
      情是如被告所述1000元是被害人給她作為車馬費之用，故
      被害人所述並非無疑。
  ３、再者，倘被告果係利用證人丙○○昏睡之際，取走財物，
      其大可一走了之，何必於事後冒險返回證人丙○○之住處
      ，增加其犯行遭查獲之風險。況證人丙○○在發現其定存
      單為他人冒領時，已有由其子通知銀行止付等行為，被告
      亦已知悉該定存單遭人止付而無法領取，倘若被告確有為
      上開強盜犯行，則豈有明知冒領該定存單之事已為他人發
      覺之情形下，再返回證人丙○○住處，大方與證人丙○○
      及其友人聊天之理，是被告上開返回證人丙○○住處之行
      為，與一般犯罪後躲避被害人之常情不符。
  ４、綜上所述，本件證人丙○○雖指述被告係以下藥之方式利
      用其昏睡而取走其財物，然證人丙○○之指述尚有前開疑
      點，且與常理不符之處，而依證人王金宗、吳麗雲之證述
      內容，僅能證明被告確曾持有如附表所示之物，對於被告
      持有該物品之原因，究係其強盜取得或證人丙○○親自交
      付，則無法據此認定之。證人丙○○所為前開證述，既有
      上述瑕疵，本院復查無其他積極證據足資證明被告此部分
      強盜犯行，揆諸前開說明，被告此部分犯行，即屬不能證
      明，而應為無罪之認定，然公訴人認此部分與被告前開成
      立之強盜罪有連續犯之裁判上一罪關係，是被告此部分涉
      犯之強盜罪嫌，爰不另為無罪之諭知，附此敘明。
據上論斷，應依刑事訴訟法第299 條第1 項前段，刑法第328 條
第1項、第38條第1項第2款，判決如主文。
本案經檢察官潘國威到庭執行職務。
中　　華　　民　　國　　94　　年　　10　　月　　4 　　日
                  刑事第一庭    審判長法  官  潘正屏
                                      法  官  羅培毓
                                      法  官  黃聖涵
以上正本證明與原本無異。
如不服本判決應於收受本判決送達後十日內向本院提出上訴書狀
，其未敘述上訴理由者，並得於提起上訴後十日內向本院補提理
由書狀（均須按他造當事人之人數附繕本）「切勿逕送上級法院
」
中　　華　　民　　國　　94　　年　　10　　月　　4 　　日
                                      書記官  蘇雅慧
附錄本案論罪科刑法條
中華民國刑法第328條
意圖為自己或第三人不法之所有，以強暴、脅迫、藥劑、催眠術
或他法，至使不能抗拒，而取他人之物或使其交付者，為強盜罪
，處 5 年以上有期徒刑。
以前項方法得財產上不法之利益或使第三人得之者，亦同。
犯強盜罪因而致人於死者，處死刑、無期徒刑或 10 年以上有期
徒刑；致重傷者，處無期徒刑或 7 年以上有期徒刑。
第 1 項及第 2 項之未遂犯罰之。
預備犯強盜罪者，處1 年以下有期徒刑、拘役或3 千元以下罰金
。
